【裁判字號】    94,交訴,8
【裁判日期】    950127
【裁判案由】    過失致死
【裁判全文】
臺灣板橋地方法院刑事判決               94年度交訴字第8號
公  訴  人  臺灣板橋地方法院檢察署檢察官
被      告  丙○○
上列被告因業務過失致死案件，經檢察官提起公訴（93年度偵字
第16449 號）及移送併案審理（94年度偵字第7026號），本院判
決如下：
    主  文
丙○○從事業務之人，因業務上之過失致人於死，處有期徒刑拾
壹月。
    事  實
一、丙○○於民國（下同）93年9 月間，以駕駛483-CMU 號營業
    用小客車為其日常工作，為從事駕駛業務之人，於93年9 月
    21日6 時許，丙○○駕駛上開營業用小客車，沿台北縣中和
    市○○路往板橋方向行駛，在行經設有燈光號誌之中山路與
    板南路之交岔路口處時，應注意汽車行駛至交岔路口，其行
    進、轉彎，應遵守燈光號誌或交通警察之指示，並應注意汽
    車行駛時，駕駛人應注意車前狀況，並隨時採取必要之安全
    措施，且按諸當時之天候、光線、號誌、路況等一切情狀，
    復無丙○○不能注意之情形，竟疏未注意其前方上開交岔路
    口處之燈光號誌仍顯示紅燈號誌，復疏未注意其前方適有由
    楊俊文所騎用之HNM-217 號機車沿板南路往中和方向行駛，
    正要進入上開交岔路口，即逕自駕駛上開營業用小客車闖越
    紅燈號誌進入上開交岔路口上，而以上開營業用小客車之左
    前保險桿處與上開機車左側處發生擦撞肇事倒地，致楊俊文
    因之受有左枕頂鈍傷及右顱硬腦膜下出血，併腦幹衰竭及敗
    血性休克，經送醫急救後，仍於93年9 月23日21時50分許不
    治死亡。嗣丙○○於上開時地肇事後，先行主動報請警員到
    場處理，並於警員方吉田發覺上情前，向警員方吉田陳述上
    開肇事經過，並於事後接受本院之審理。
二、案經楊清財自首及楊俊文之子甲○○訴由台北縣政府警察局
    中和分局報請臺灣板橋地方法院檢察署檢察官偵查起訴。
    理  由
一、訊據被告丙○○固坦承於上開時地駕駛上開營業用小客車與
    被害人楊俊文所騎用上開機車發生碰撞肇事，致被害人楊俊
    文經送醫急救後，仍因受有上開之傷害，而不治死亡乙情，
    惟矢口否認上開犯行，辯稱：伊行經上開交岔路口時，伊路
    口燈光號誌已轉換為綠燈，伊並未闖越紅燈行駛，且本件車
    禍之發生，係因被害人楊俊文當時騎用上開機車之速度太快
    ，伊發現後停車，仍遭上開機車撞及，始會肇事云云。經查
    ：
    (一)被告於上開時地駕駛上開營業用小客車與被害人楊俊文所
      騎用上開機車發生碰撞肇事，致被害人楊俊文經送醫急救
      後，仍因受有上開之傷害，而不治死亡乙情，業據被告於
      本院審理時坦承不諱，核與告訴人甲○○此部分指訴之情
      節相符，復有道路交通事故現場圖乙紙、道路交通事故調
      查報告表（一）、（二）各乙紙及現場肇事車輛照片11紙
      ，在卷可稽，且被害人楊俊文因本件車禍車不治死亡乙節
      ，亦據檢察官督同法醫到場相驗屬實，並有相驗屍體證明
      書、驗斷書及勘驗筆錄各乙份可佐，足堪認定。
    (二)又被告於上開時地駕駛上開營業用小客車行經上開交岔路
      口處時，其前方之燈光號誌仍係「紅燈」乙情，業據在場
      目擊證人文誠正迭次於警詢、偵查中證稱：「我在中和市
      ○○路○段351 號華隆公司擔任保全工作，當時我在351
      號大門口執勤，聽到撞擊聲時我轉頭就看到路口有一輛營
      小客和一部機車發生車禍，當時我看燈號中山路才剛由紅
      燈轉為綠燈，營小客車行駛中山路往板橋方向有提早起步
      ，機車大概是搶黃燈」、「（你的視力與聽力為何？）正
      常」、「車禍發生後營小客先後退二個輪胎左右的距離，
      駕駛才下車打電話，機車及騎士倒在路中央未移動，....
      」、「（華隆公司距事發地多遠？）就在肇事地點正對面
      」、「（是否確認係聽見碰撞聲後，營小客車行向之號號
      才由紅轉綠？）是，我是聽到碰撞聲及機車騎士之叫聲，
      才由公司走出來看，此時營小客行向之燈號才由紅轉綠，
      死者行向之燈號，我未注意」等語（見相驗卷第24、25、
      42頁）明確，且證人文誠正與被告及被害人楊俊文二者間
      ，均無任何親屬、利害關係，而證人文誠正上開偵查中證
      述之詞，亦經其本人先行具結後所為之陳述，應堪採信，
      被告辯稱其當時係前方路口燈光號誌已轉換為綠燈後，才
      起步行駛云云，顯係事後卸責之詞，不足採信。
    (三)至於被告另辯稱被害人楊俊文當時騎用上開機車之速度太
      快，才會撞及上開自用小客車云云，並聲請傳喚證人乙○
      ○及將本件送請車禍鑑定云云，然被告指稱被害人楊俊文
      當時騎用機車速度太快乙情，不僅係屬被告個人單一指述
      之詞，而未提出任何積極事證為憑，且所謂「速度太快」
      ，究係時速多少，或有無超速違規行駛等情，被告亦均未
      能舉證明之，自不足為有利被告認定之依據，至為灼然；
      另被告所聲請傳喚之證人乙○○其人，亦經本院先後3 次
      傳喚出庭，惟均未能到庭作證，且被告上開犯行，業據告
      訴人甲○○指訴綦詳，並核與證人文誠正上開證述之情節
      相符，足堪認定，已如上述，是本院認證人乙○○，應已
      無再行傳喚之必要，而本件車禍之經過情形，亦據本院認
      定明確，並屬燈光號誌顯示情形之事實認定問題，故本院
      認亦無送請鑑定之必要，併此敘明。
    (四)再按「汽車行駛至交岔路口，其行進、轉彎，應依左列規
      定：一、應遵守燈光號誌或交通警察之指示，遇有交通警
      察指揮與燈光號誌並用時，以交通警察之指揮為準」、「
      汽車行駛時，駕駛人應注意車前狀況，並隨時採取必要之
      安全措施」，道路交通安全規則第102 條第1 項第1 款、
      第94條第3 項均有明文，被告於上開時地駕駛上開營業用
      小客車，在行經設有燈光號誌之上開交岔路口處時，應注
      意汽車行駛至交岔路口，其行進、轉彎，應遵守燈光號誌
      或交通警察之指示，並應注意汽車行駛時，駕駛人應注意
      車前狀況，並隨時採取必要之安全措施，且按諸當時之天
      候、光線、號誌、路況等一切情狀，復無被告不能注意之
      情形，竟疏未注意其前方上開交岔路口處之燈光號誌仍顯
      示紅燈號誌，復疏未注意其前方適有由被害人楊俊文所騎
      用之上開機車沿板南路往中和方向行駛，正要進入上開交
      岔路口，即逕自駕駛上開營業用小客車闖越紅燈號誌進入
      上開交岔路口上，而以上開營業用小客車之左前保險桿處
      擦撞及上開機車左側後人車倒地，致被害人楊俊文因之受
      有左枕頂鈍傷及右顱硬腦膜下出血，併腦幹衰竭及敗血性
      休克，經送醫急救後，仍於93年9 月23日21時50分許不治
      死亡，則被告對被害人楊俊文上開死亡之結果，顯有過失
      責任，且其間亦存有相當之因果關係，亦堪認定。
    (五)綜上所述，本件被告所辯，顯均係事後卸責之詞，均不足
      採信。被告上開犯行已臻明確，應予依法論科。
二、查被告於上開時地係駕駛上開營業用小客車為其日常工作，
    為從事駕駛業務之人，核被告所為，係犯刑法第276 條第2
    項之業務過失致死罪。臺灣板橋地方法院檢察署檢察官移送
    併案審理部分（即94年度偵字第7026號），因與公訴人原起
    訴部分間，屬同一事實關係，本院自得併予審理，合先敘明
    。被告於上開時地肇事後，先行主動報請警員到場處理，並
    於警員方吉田發覺上情前，向警員方吉田陳述上開肇事經過
    乙情，此有台北縣政府警察局道路交通事故肇事人自首情形
    記錄表乙紙可憑，被告復於事後接受本院之審理，已符刑法
    第62條前段規定自首之要件，應依同條之規定，減輕其刑。
    爰審酌被告於上開時地駕駛上開營業用小客車時，應且能注
    意其前方之燈光號誌，並應且能注意其前方適有被害人楊俊
    文所騎用上開機車正要進入上開交岔路口而過，竟疏未注意
    及之，而駕駛上開營業用小客車與被害人楊俊文所騎用上開
    機車發生擦撞肇事，致被害人楊俊文因之受有上述傷害之結
    果，經送醫急救仍不治死亡，已損及被害人楊俊文之權益及
    被告犯罪後之態度等一切情狀，量處如主文所示之刑，以資
    懲儆。
據上論斷，應依刑事訴訟法第299 條第1 項前段，刑法第276 條
第2 項、第62條前段，罰金罰鍰提高標準條例第1 條前段，判決
如主文。
本案經檢察官黃仙宜到庭執行職務。
中    華    民    國    95    年    1     月    27    日
                    交通法庭  審判長法  官  戴嘉清
                                    法  官  陳信旗
                                    法  官  林晏鵬
以上正本證明與原本無異
如不服本判決應於送達後10日內向本院提出上訴狀
                                    書記官  陳君偉
中    華    民    國    95    年    1     月    27    日
附錄法條：刑法第276 條
中華民國刑法第276條(過失致死罪)
因過失致人於死者，處二年以下有期徒刑、拘役或二千元以下罰
金。
從事業務之人，因業務上之過失犯前項之罪者，處五年以下有期
徒刑或拘役，得併科3000元以下罰金。


司法院資訊處製作；財團法人民間司法改革基金會備份。
